【裁判字號】    89,訴,250
【裁判日期】    891004
【裁判案由】    偽造文書等
【裁判全文】
臺灣彰化地方法院刑事判決                          八十九年度訴字第二五號
    公  訴  人  臺灣彰化地方法院檢察署檢察官
    被      告  壬○
右列被告因詐欺等案件，經檢察官提起公訴 (八十八年度偵字第一一三四九號)，本
院判決如左：
    主  文
壬○共同連續行使偽造私文書，足以生損害於他人，處有期徒刑參年捌月。
    事  實
一、壬○與其夫周生木（另由本院八十八年度自字第一二四號案件審理中），於民國
    八十五年十月間，共同在彰化縣溪州鄉○○村○○路一四號，由壬○具名自任會
    首招募民間互助會（以下簡稱Ａ會），會款每月新台幣（下同）二萬元，共計三
    十六會（含會首），利息採內標方式，每月五日在同前址開標，期間自八十五年
    十月五日起至八十八年九月五日止，甲○○、王俊瓔、子○均以本人名義，各參
    加二會，另王千美以本人名義、庚○○以「金紙店」名義、乙○○與戊○○夫妻
    以「阿銘（明）」與「阿卿」名義、己○○以「阿寶」名義，各參加一會。詎至
 八十七年底，壬○與周生木夫妻二人明知本身財力狀況惡化，無力支付會款，惟
    因需款窘急，竟萌生意圖為自己不法所有之概括犯意聯絡，又在彰化縣溪州鄉○○村○○路一四號，由周生木具名自任會首佯為招募民間互助會（以下簡稱Ｂ會
    ），會款每月三萬元，共計二十六會（含會首），利息採內標方式，每月一日在
    同前址開標，期間自八十七年十二月一日起至九十年一月一日止，甲○○、王俊
    瓔、王千美、辛○○○、丙○○、邱圳明與己○○夫妻等人均不知有詐而陷於錯
    誤，致以本人之名義各參與一會或二會（邱圳明二會，餘均一會），並因而紛迭
    交付首會會款二萬元予壬○、周生木收執而得逞；壬○與周生木二人並基於前開
    意圖不法所有之概括犯意連絡，即自該時起，以迄八十八年九月間止，連續冒用
    Ａ會會員甲○○、子○、阿寶（即己○○）、「金紙店」（即庚○○）、阿明（
    即乙○○）、「劉淑惠」、「阿英」、「永富」等其中七人之名義，偽造三千二
    百元至三千五百元不等之不詳金額標金標單（未扣案）七次，且行使得標，致足
    以生損害於甲○○等人，並致使渠等活會會員與死會會員如數交付各約一萬六千
    五百元至二萬元不等會款共七次予壬○、周生木收執而得逞；復自八十八年一月
    間起，至少連續冒用Ｂ會會員王千美、邱圳明（二次）、丙○○、「鄭明智」、
    「海華」等六人名義，偽造不詳金額標金之標單（未扣案）六次，且行使得標，
    致足以生損害於王千美等人，並致使渠等活會會員與死會會員如數交付各該會款
    至少六次予壬○、周生木收執而得逞。迨至八十八年九月初Ａ會會期屆滿，甲○○、子○、庚○○、乙○○、己○○紛前去向壬○與周木生夫妻拿取Ａ會之尾會
    會款時，壬○與周木生情知已無法隱瞞，旋即於同年九月八、九日，分文未付逃
    匿無蹤，Ｂ會亦隨之停會，甲○○等人方始查悉被冒標之情。
二、案經被害人甲○○、王千美之夫丁○○、庚○○、戊○○、乙○○、子○、辛○○○、丙○○、癸○○等人訴請法務部調查局彰化縣調查站報告臺灣彰化地方法
    院檢察署檢察官偵查起訴。
    理  由
一、右揭事實，業據被告壬○於本院審理中坦承不諱；且Ａ會會期於八十八年九月初
    屆滿時，理應僅餘一名活會會員可得尾會會款，惟竟尚有甲○○、子○、阿寶（
    即己○○）、「金紙店」（即庚○○）、阿明（即乙○○）、「劉淑惠」、「阿
    英」、「永富」等八人均活會，及Ｂ會停會時，經活會會員間之相互聯絡，發現
    已得標名單中至少有會員王千美、邱圳明（二次）、丙○○、「鄭明智」、「海
    華」等六人未曾得標等情，亦據告訴人甲○○、丁○○、庚○○、戊○○、乙○○、子○、辛○○○、丙○○、癸○○等人迭於調查、偵訊及本院審理中指訴綦
    詳復彼此供述相符，足見被告確有於Ａ會中冒以該應得尾會八人中之七人名義標
    會詐欺得逞，及Ｂ會中至少已冒標王千美、邱圳明（二次）、丙○○、「鄭明智
    」、「海華」等六會情事；再者，被告既於Ａ會中冒標七會，則以每月開標（冒
    標）一次、自尾會之八十八年九月初回溯推算，亦足徵被告於八十七年底招集Ｂ
    會之當時，業已財務惡化困難，且Ｂ會至八十八年九月停會時，甫進行之九會中
    即查知至少六會冒標，故被告確於招集Ｂ會時，已有意圖為自己不法所有之詐欺
    犯意甚明。此外另有互助會單影本二紙、匯款委託書存根影本等在卷可稽，事證
    明確，被告犯行堪以認定。
二、按民間互助會之會員，於空白紙上書寫競標會員姓名及一定之金額，出示以競標
    ，依我國民間互助會之習慣，即表示該會員擬以該金額為利息競標，該「標單」
    即係刑法第二百二十條第一項之準私文書，被告偽造並持以行使以供詐取會款，
    足以生損害於被冒標之會員及其他活會會員。核被告所為，係犯刑法第二百十六
    條、第二百二十條第一項、第二百十條之行使偽造準私文書罪及同法第三百三十
    九條第一項之詐欺取財罪，被告偽造告訴人甲○○等人之簽名，為偽造文書之部
    分行為，不另論罪；其偽造文書之低度行為，應為行使文書之高度行為所吸收，
    亦不論罪。被告多次行使偽造文書及詐欺犯行間，時間緊接，所犯構成要件相同
    ，顯係基於概括犯意為，均應依刑法第五十六條連續犯之規定論以一罪，並加重
    其刑；及被告以一冒標行為同時詐騙會員多人，為想像競合犯，應依刑法第五十
    五條前段之規定，從一重處斷。又被告等係以行使偽造標單之方法達其詐欺取財
    之目的，所犯行使偽造文書罪與詐欺取財罪二罪間有方法結果之牽連關係，為牽
    連犯，應依刑法第五十五條之規定從一重之行使偽造文書罪處斷。再被告與另案
    被告周生木間有犯意聯絡及行為分擔，應以共同正犯論處。爰審酌被告犯罪動機
    、目的、手段、所生之危害致使會員多人損失甚大、未與告訴人達成和解及犯後
    尚能坦承犯行之態度等一切情狀，量處如主文所示之刑，以示懲儆。另偽造之標
    單，迄今時隔甚久，業於開標後滅失，爰不為沒收之諭知，附此敘明。
據上論斷，應依刑事訴訟法第二百九十九條第一項前段，刑法第二十八條、第五十六
條、第二百十六條、第二百十條、第三百三十九條第一項、第五十五條，罰金罰鍰提
高標準條例第一條前段，判決如主文。
本案經檢察官張崇哲到庭執行職務。
中    華    民    國    八十九    年      十      月         四         日
                                臺灣彰化地方法院刑事第一庭
                                    法      官  吳俊螢
右正本證明與原本無異。
如不服本判決，應於送達後十日內向本院提出上訴狀(須附繕本)。
告訴人或被害人對於判決如有不服具備理由請求檢察官上訴者，其上訴期間之計算係
以檢察官收受判決正本之日期為準。
                                    法院書記官  莊素美
中    華    民    國    八十九    年      十      月         九         日
刑法第二百十六條
行使第二百十條至第二百十五條之文書者，依偽造、變造文書或登載不實事項或使登
載不實事項之規定處斷。
刑法第二百十條
偽造、變造私文書，足以生損害於公眾或他人者，處五年以下有期徒刑。
刑法第三百三十九條
意圖為自己或第三人不法之所有，以詐術使人將本人或第三人之物交付者，處五年以
下有期徒刑、拘役或科或併科一千元以下罰金。
以前項方法得財產上不法之利益或使第三人得之者亦同。
前二項之未遂犯罰之。


司法院資訊處製作；財團法人民間司法改革基金會備份。
